【裁判字號】    97,上訴,3394
【裁判日期】    980611
【裁判案由】    毒品危害防制條例
【裁判全文】
臺灣高等法院刑事判決                97年度上訴字第3394號
上  訴  人
即  被  告  甲○○
選任辯護人  李詩皓  律師
            林詠嵐  律師
            黃重鋼  律師
上  訴  人
即  被  告  丙○○
選任辯護人  扶助律師鄧敏雄律師
上列上訴人因毒品危害防制條例案件，不服臺灣板橋地方法院97
年度訴字第32號，中華民國97年6月19日第一審判決（起訴案號
：臺灣板橋地方法院檢察署96年度偵字第27494號），提起上訴
，本院判決如下：
    主  文
上訴駁回。
    事  實
一、丙○○明知愷他命係毒品危害防制條例第2條所列管之第三
    級毒品，不得非法轉讓、販賣，竟基於意圖營利販賣第三級
    毒品愷他命之犯意，以每公克新臺幣（下同）430元之代價
    ，向真實姓名年籍不詳自稱「王念寶（音同）」之成年男子
    販入第三級毒品愷他命後，分別為下列販賣第三級毒品愷他
    命之犯行：
  (一)於民國（下同）96年7月間某日，在臺北縣三重市○○路○段
    92號20樓租屋處，以1公克愷他命500元之代價，販賣1公克
    之愷他命予其室友甲○○，並向甲○○收取500元。
  (二)於96年7月間某日，在上租屋處，以1公克愷他命500元之代
    價，販賣1公克之愷他命予其室友庚○○，並向庚○○收取
    500元。
  (三)於96年7月20日凌晨，經綽號「潘潘」之潘怡玲（音同）以
    0000000000號行動電話撥打至丙○○使用之0000000000號行
    動電話，向丙○○表示欲購買2公克之愷他命，並以1公克愷
    他命500元之價格與丙○○達成合意後，丙○○隨即於當日
    凌晨0時22分許，前往臺北市○○○路遠企大樓附近，販賣2
    公克之愷他命予潘怡玲，並向潘怡玲收取1000元，惟因丙○○忘記先前已先交付1公克之愷他命予潘怡玲，遂誤再交付2
    公克之愷他命予潘怡玲，嗣經潘怡玲於同日上午10時5分許
    ，以0000000000號行動電話撥打至丙○○使用之0000000000
    號行動電話，告知丙○○此情。
  (四)於96年10月間某日，在上址租屋處，以1公克愷他命500元之
    代價，販賣1公克之愷他命予其室友庚○○，並向庚○○收
    取500元。
  (五)於96年10月14日凌晨3時30分許，經真實姓名年籍不詳綽號
    「阿奶」之成年女子，以0000000000號行動電話撥打至庚○○使用之0000000000號行動電話，委託庚○○代為向丙○○
    購買1公克之愷他命，丙○○隨即於當日，在上址租屋處內
    ，以500元之代價販賣1公克之第三級毒品愷他命予庚○○，
    庚○○隨即將上開愷他命送至臺北縣三重市三和夜市附近交
    予「阿奶」，並向「阿奶」收取500元，返回上址租屋處，
    旋將該500元交予丙○○。
  (六)於96年11月4日某時，在上址租屋處，以1公克愷他命450元
    之代價，販賣10公克之第三級毒品愷他命予甲○○，並向甲○○收取4500元。
  (七)嗣於96年11月6日晚間10時10分許，經法務部調查局臺中市
    調查站持搜索票在上址租屋處執行搜索查獲，扣得第二級毒
    品MDMA共10顆（其中1顆因鑑驗使用，驗餘9顆；持有MDMA部
    分，經原法院判處「有期徒刑參月；扣案之第二級毒品MDMA
    玖顆，沒收銷燬之」，丙○○於提起上訴後，又在本院準備
    程序中撤回上訴，此部分業已確定），及第三級毒品愷他命
    9包（含不可析離之包裝袋9個及標籤9張，驗前重12.338公
    克，驗餘重12.335公克），暨丙○○所有供其販賣第三級毒
    品愷他命所用之電子磅秤2臺、行動電話1支（含門號000000
    0000號SIM卡1張）、交易資料1張、分裝袋1盒。
二、甲○○明知愷他命係毒品危害防制條例第2 條所列管之第三
    級毒品，不得非法轉讓、販賣，及MDMA、大麻係毒品危害防
    制條例第2 條所列管之第二級毒品，不得非法持有、轉讓、
    販賣，竟先後為下列行為：
  (一)基於意圖營利販賣第三級毒品愷他命之犯意，以每公克450
    元至500元不等之代價，向丙○○販入第三級毒品愷他命後
    ，於96年10月2日凌晨0時35分許，經丁○○以0000000000號
    行動電話撥打至甲○○使用之0000000000號行動電話，向甲○○表示欲購買2公克之愷他命，並以每公克900元之價格與
    甲○○達成合意後，甲○○隨即於同日凌晨1時許，前往臺
    北市○○○路某處，販賣2公克之愷他命予丁○○，並向丁○○收取1800元。
  (二)基於意圖營利販賣第二級毒品大麻之犯意，經真實姓名年籍
    不詳綽號「小峰」之成年男子委託乙○○代為向甲○○購買
    10公克之大麻，而由乙○○於96年10月12日下午5時50分許
    ，以0000000000號行動電話撥打至甲○○使用之0000000000
    號行動電話，向甲○○表示欲購買「10克」之大麻，並以「
    9000」元之價格與甲○○達成合意後，甲○○旋即於同日晚
    間11時45分許，攜帶以香菸盒（未扣案）包裝之大麻前往乙○○位於臺北市○○○路78號2樓住處樓下，並通知乙○○
    下樓驗貨；惟因實際買主「小峰」並未到場，致交易未完成
    ，而販賣第二級毒品大麻未遂。
  (三)基於轉讓第二級毒品MDMA之犯意，於96年10月下旬某日，在
    臺北縣三重市友人家中，轉讓第二級毒品MDMA1顆（尚未達
    毒品危害防制條例第8條第6項所定之數量）予戊○○。
  (四)嗣於96年11月6日晚間10時10分許，經法務部調查局臺中市
    調查站持搜索票在上址租屋處，執行搜索查獲，並扣得第三
    級毒品愷他命10包（含不可析離之包裝袋11個及標籤11張，
    驗前重9.731公克，驗餘重9.730公克）、第三級毒品愷他命
    1包（含不可析離之包裝袋1個及標籤1張，驗前重0.714公克
    ，驗餘重0.711公克）、及甲○○所有，供其販賣第三級毒
    品愷他命聯繫使用之行動電話1支（含門號00 00000000號
    SIM卡1張）。
三、案經法務部調查局臺中市調查站移請臺灣板橋地方法院檢察
    署檢察官偵查起訴。
    理  由
一、證據能力部分
  (一)按被告以外之人於審判外之言詞或書面陳述，除法律有規定
    者外，不得作為證據，刑事訴訟法第159條固定有明文。惟
    被告以外之人於審判外之陳述，雖不符同法第159條之1至之
    4之規定，而經當事人於審判程序同意作為證據，法院審酌
    該言詞陳述或書面陳述作成時之情況，認為適當者，亦得為
    證據。查本案證人庚○○、戊○○、丁○○於警詢中之證述
    ，為審判外之陳述而屬傳聞證據，且不符刑事訴訟法第159
    條之3之規定，惟公訴人、被告、辯護人就前開審判外之陳
    述，於原審及本院審理中均表示同意引為證據，而本院審酌
    其陳述作成時之情況，核無違法取證及證明力明顯過低之瑕
    疵，亦認以之作為證據為適當，故依前開規定，上開證人於
    警詢中之陳述，自得為證據。
  (二)次按被告以外之人於偵查中向檢察官所為之陳述，除顯有不
    可信之情況者外，得為證據，刑事訴訟法第159條之1定有明
    文。查，證人甲○○、庚○○、戊○○、丁○○、乙○○於
    偵查中所為之陳述，業經具結，且查無顯不可信之情形，自
    亦得為證據。
  (三)紀錄證人綽號「潘潘」之潘怡玲於96年7月19日晚間11時43
    分許、7月20日凌晨0時10分許、凌晨0時22分許、上午10時5
    分許以0000000000號行動電話撥打至被告丙○○使用之0000
    000000號行動電話、綽號「阿奶」之成年女子於96年10 月
    14日凌晨3時30分許以0000000000號行動電話撥打至庚○○
    使用之0000000000號行動電話、丁○○於96年10月2日凌晨0
    時35分許、凌晨0時48分許以0000000000號行動電話撥打至
    被告甲○○使用之0000000000號行動電話、乙○○於96年10
    月12日下午5時50分許、晚間10時46分許、晚間11時23分許
    、晚間11時45分許以0000000000號行動電話撥打至被告甲○○使用之0000000000號行動電話通聯情形之監聽錄音帶，其
    中潘怡玲、庚○○、丁○○、乙○○有關交易毒品之陳述內
    容即為構成犯罪之事實，核其陳述之性質並非傳聞證據，無
    須受刑事訴訟法第159條第1項所定傳聞證據排除法則之拘束
    ，且上開通訊監聽資料係警方依臺灣板橋地方法院檢察署檢
    察官所核發之96年板檢榮秋聲監字001061號、96年板檢榮秋
    聲監（續）字001228號、96年板檢榮秋聲監（續）字001404
    號、96年板檢榮秋聲監字001061號、96年板檢榮秋聲監（續
    ）字001507號、96年板檢榮秋聲監（續）字001554號通訊監
    察書執行通訊監察所得之證據，有通訊監察書在卷可佐，無
    違法取證之瑕疵，自得為證據。
二、被告丙○○犯罪事實之認定：
    被告丙○○經本院合法傳喚，無正當理由未於辯論期日到庭
    ，惟據其於本院準備程序中之供述，對於上揭犯行均已坦承
    諱。復查：
  (一)被告丙○○之自白，有關犯罪事實一(一)、(六)販賣第三級毒品
    愷他命予同案被告甲○○部分，核與同案被告甲○○於偵查
    中以證人身分證述情節大致相符；有關犯罪事實一(二)、(三)、
    (四)、(五)所示販賣第三級毒品愷他命予庚○○、潘怡玲，並向
    渠等收取價金之事實部分，核與證人庚○○、潘怡玲分別於
    偵查及原法院審理中之證述情節相符，並有通訊監聽譯文在
    卷可稽；並有第三級毒品愷他命9包、電子磅秤2臺、交易資
    料1張、分裝袋1盒扣案可資佐證。再依被告丙○○前於警詢
    、偵查中之供述，其向「王念寶」販入愷他命之價格，初為
    每公克450元，其後降為每公克430元，其販賣予被告甲○○
    之價格，初為每公克500元，後降為每公克450元，足見被告
    丙○○確有從中獲利，則其主觀上具有營利之意圖，自堪認
    定。另扣案之白色或無色透明結晶或結晶性粉末9包，經送
    請行政院衛生署管制藥品管理局鑑定結果，均檢出第三級毒
    品愷他命成分，驗前重12.338公克（含不可析離之包裝袋9
    個及標籤9張），驗餘重12.335公克，亦有行政院衛生署管
    制藥品管理局96年12月7日管檢字第0960012334號鑑定書1份
    在卷可憑。足認被告丙○○此部分之自白與事實相符，洵堪
    採為認定事實之依據。
  (二)此部分事證明確，被告丙○○就犯罪事實一所示販賣第三級
    毒品愷他命之犯行，已堪認定。
三、被告甲○○犯罪事實之認定：
    訊據被告甲○○雖坦承有上揭犯罪事實二(一)有關販賣第三級
    毒品愷他命予丁○○，及犯罪事實二(三)有關轉讓第二級毒品
    MDMA予戊○○之事實，但矢口否認有販賣第三級毒品愷他命
    予乙○○之犯行，辯稱：我沒有販賣大麻；我沒有帶大麻到
    現場，我只是到他家樓下談論大麻的事情，當天乙○○問我
    我有沒有賣，我說沒有，我要再問朋友云云。經查：
  (一)上揭犯罪事實二(一)有關被告甲○○販賣第三級毒品愷他命予
    丁○○，及犯罪事實二(三)有關被告轉讓第二級毒品MDMA予戊○○部分，業經被告甲○○於本院審理中自白不諱，核與證
    人丁○○、戊○○於偵查及原法院審理中之證述情節相符，
    並有第三級毒品愷他命共11包扣案可資佐證及通訊監聽譯文
    1份在卷可稽。又被告甲○○向被告丙○○販入第三級毒品
    愷他命之價格為每公克450元至500元之間，被告甲○○販賣
    第三級毒品愷他命予證人丁○○之價格則為每公克900元，
    足見被告甲○○確有從中獲利，則其主觀上具有營利之意圖
    ，自堪認定。另扣案之白色或無色透明結晶或結晶性粉末共
    11包，經送請行政院衛生署管制藥品管理局鑑定結果，均檢
    出第三級毒品愷他命成分，其中10包驗前重9.731公克（含
    不可析離之包裝袋10個及標籤10張），驗餘重9.730公克，
    另1包驗前重0.714公克（含不可析離之包裝袋1個及標籤1張
    ），驗餘重0.711公克，亦有行政院衛生署管制藥品管理局
    96年12月7日管檢字第0960012334號鑑定書1份在卷可稽（見
    偵字卷第134頁）。足認被告甲○○此部分之自白與事實相
    符，洵堪採為認定事實之依據。此部分事證明確，被告甲○○就犯罪事實二(一)、(三)所示販賣第三級毒品愷他命及轉讓第
    二級毒品MDMA之犯行，已堪認定。
  (二)意圖營利販賣第二級毒品大麻部分：
    1.證人乙○○於偵查中具結證稱：卷附0000000000行動電話
      與0000000000號行動電話在96年10月12日下午5時50分17
      秒通聯譯文的內容是我國中同學己○○的朋友，要我幫他
      問有沒有飯（大麻），「一盎司嘛，怎麼賣」就是問他重
      量多少、可以多少錢買，「我朋友就是10克出的」指的是
      他那邊調的到10克大麻，「花跟草」我不知道意思，不過
      9000是指價錢，那天晚上11點就約在我家樓下驗貨；卷附
      0000000000行動電話與0000000000號行動電話在96年10月
      12日晚間11時45 分45秒通聯譯文的內容，指的是小吳（
      指被告甲○○）到我家樓下，我就下樓，不過我國中同學
      己○○的朋友（小峰）沒有來，小吳當時有拿出1個菸盒
      給我看，裡面裝有大麻云云（見偵查卷第114頁）。於原
      法院審理中復具結證稱：我在偵查中所言沒有錯；一開始
      我國中同學的朋友想要買，我就把甲○○的電話丟給他，
      結果電話都打不通，後來第二次我就直接幫他跟甲○○聯
      絡，就約在我家樓下，結果那個朋友沒有來；偵查中所言
      為第二次我幫朋友跟甲○○聯絡的過程；... （審判長問
      ：當天甲○○跟你約在你家樓下的用意為何？）等我朋友
      的朋友來，要拿大麻給他，但是對方都沒有來；（問：當
      天是你跟甲○○約在你家樓下的嗎？）是，他們雙方是透
      過我及我國中同學聯絡；我跟我國中同學說我跟甲○○說
      好，約在我家樓下，請他通知他朋友，結果他的朋友並沒
      有來；... 監聽譯文中我在電話中問的「飯」是指大麻等
      語（見原審卷第231頁至第233頁）。
    2.再觀諸卷附通訊監聽譯文，得見：
      (1)證人乙○○於96年10月12日下午5時50分許，使用00000
        00000號行動電話撥打至被告甲○○使用之0000000000
        號行動電話，渠等之對話內容為：
        證人乙○○問：要問你那邊有賣飯嗎？
        被告甲○○答：我朋友就是10克出的。
        證人乙○○問：就是1盎司嘛！怎樣賣？
        被告甲○○答：9000，就是花跟草，就1大包。
        證人乙○○問：我朋友晚上要跟我拿，如果他要我就打
        被告甲○○答：對，好，沒問題。
      (2)當日晚間10時46分許，證人乙○○再以0000000000號行
        動電話，撥打至被告甲○○使用之0000000000號行動電
        話，渠等之對話內容為：
        證人乙○○問：小吳喔！可以抽一點點出來試用看看，
        被告甲○○答：還有試用的哦！他是就在裡面的啊！如
        證人乙○○問：對，我打電話，他一下子就可以過來，
        被告甲○○答：OK啊！
        證人乙○○答：好，那我叫他過來。
      (3)當日晚間11時23分許，被告甲○○以其使用之00000000
        00號行動電話，撥打至乙○○使用之0000000000號行動
        電話，渠等之對話內容為：
        被告甲○○：我到了。
        證人乙○○：好，拜！
      (4)當日晚間11時45分許，被告甲○○再以其使用之000000
        0000號行動電話，撥打至乙○○使用之0000000000號行
        動電話，渠等之對話內容為：
        被告甲○○問：我到了在樓下，你朋友呢？
        證人乙○○問：好。
      (5)以上有通訊監聽譯文1份在卷可稽（見偵查卷第35頁、
        第36頁），足見證人乙○○確有以電話詢問被告甲○○
        是否有大麻，被告甲○○亦有告知10公克大麻之價錢為
        9000元，之後證人乙○○確定要購買，並與被告甲○○
        約定在證人乙○○住處樓下交易，被告甲○○亦確有到
        達證人乙○○之住處樓下，是證人乙○○之證述情節，
        確與上開通訊監聽譯文之內容相符。
    3.證人乙○○之前後證述情節均屬一致，且核與通訊監聽譯
      文之內容相符。參以：(1)證人乙○○與被告甲○○並無何
      嫌隙、仇怨，當無甘冒偽證刑責而虛偽杜撰誣陷被告甲○○之可能；(2)被告在本院審理中亦坦承：到他家樓下談論
      大麻的事情等語；因之，證人乙○○之供證，應屬可信。
    4.證人乙○○在本院審理中到庭雖另供證：（辯護人問：96
      年10月12日案發當日被告究竟拿什麼東西給你看？）那時
      我只看到一堆雜草，我也沒有看過，我不知道那是什麼東
      西；... 我只是想問問看，我不確定他是否有大麻云云（
      見本院98年5月14日審理筆錄）。選任辯護人林詠嵐律師
      並為被告辯護稱：由通聯紀錄可見，被告並無販賣大麻，
      且數量部分也與證人所言不一致，由證人的證言也可證明
      小峰沒有授權金額與數量，我們認為沒有達到購買的合意
      ，且證人沒有見過大麻，也不確定他看到的是什麼等語。
      然查：
      (1)依證人乙○○於偵查中、原審具結所為上揭供證，及卷
        附通訊監聽譯文，已可得見於96年10月12日下午，證人
        乙○○使用0000000000號行動電話與被告甲○○使用之
        0000000000號行動電話，有四度之聯絡，對話內容已確
        定提及「賣飯（大麻）」、「10克」、「9000（元）」
        之買賣重要之點各節；被告並於當日晚間11時45分許，
        攜帶以香菸盒包裝之買賣標的物，前往臺北市○○○路
        78號2樓乙○○住處樓下，並通知乙○○下樓驗貨。尚
        非如證人乙○○在本院審理中到庭所指「伊只是想問問
        看」而已。
      (2)證人乙○○在本院審理中雖供證：那時我只看到一堆雜
        草，我也沒有看過，我不知道那是什麼東西云云。然該
        證人使用0000000000號行動電話與被告甲○○使用之00
        00000000號行動電話，於96年10月12日下午，有四度密
        集之行動電話通話，聯絡買賣大麻事宜，被告並隨於當
        日晚間11時45分許，攜帶以香菸盒包裝之物品，千里迢
        迢前往臺北市○○○路乙○○住處樓下，並通知乙○○
        下樓驗貨；則該等待驗貨之物品，即係買賣標的之大麻
        ，自毋庸置疑。
      (3)證人乙○○與被告間，就代為購買物品之標的、數量、
        價格各節，均已確定無訛，並已相約驗貨；則被告已著
        手販賣大麻之犯行，惟因真正買主「小峰」未到場而未
        完成交易等情，自係灼然可見。選任辯護人此部分為被
        告所辯，委無足採。
    5.被告甲○○以上開價額販賣毒品大麻予證人乙○○未遂之
      事實，已可認定，然其究竟有自差價中獲利若干，因被告
      甲○○否認犯罪，及毒品乃屬違禁物品，無可信公定之市
      場交易價格可查，以致無法確切查明被告甲○○所販售毒
      品之實際進價，並計算其獲利數額。惟徵以大麻毒品價格
      昂貴，取得不易，且毒品危害防制條例第4條第2項所定販
      賣第二級毒品大麻之法定刑為無期徒刑或7年以上有期徒
      刑，得併科700 萬元以下罰金，刑責甚重，加以有關機關
      查緝甚嚴，風險甚高；被告甲○○與證人乙○○間並非至
      親，倘若無利可圖，被告甲○○豈有甘冒被查緝法辦重刑
      之危險，平白轉手他人之可能，足認被告甲○○販入毒品
      大麻之價格必較售出價格低廉。再自卷附之被告甲○○與
      證人乙○○之通訊監聽譯文內容觀之，被告甲○○與證人
      乙○○間為一般交情，證人乙○○以電話向被告甲○○購
      買毒品，並約定地點進行交易之過程，與一般通常商品買
      賣之交易情節並無二致，而與一般吸毒者間可能基於情誼
      ，未有營利意圖，一時互通有無之轉讓情形不同，是被告
      甲○○上開出售大麻予證人乙○○，確有從中賺取價差牟
      利之營利意圖，應可認定。
    6.此外，並有供販賣毒品聯繫用之行動電話1支（含門號000
      0000000號SIM卡1張）扣案可資佐證；被告甲○○所辯，
      均無可採。此部分事證明確，被告甲○○有犯罪事實二(二)
      所示之販賣第二級毒品大麻未遂之犯行，亦堪認定。
四、論罪法條：
  (一)查，被告行為後，毒品危害防制條例第4條之販賣毒品罪雖
    於98年5月25日經修正公布，然經較修正前、後之規定，修
    正後之規定並未較修正前之規定對被告有利，因之，依現行
    刑法第2條第1項前段規定，關於販賣毒品罪部分自應適用行
    為時即修正前毒品危害防制條例第4條之規定。
  (二)核被告丙○○就犯罪事實一(一)至(六)所為，均係犯毒品危害防
    制條例第4條第3項販賣第三級毒品罪。
  (三)被告甲○○就犯罪事實二(一)所為，核係犯毒品危害防制條例
    第4條第3項販賣第三級毒品罪；就犯罪事實二(二)所為，係犯
    毒品危害防制條例第4條第6項、第2項販賣第二級毒品未遂
    罪；就犯罪事實二(三)所為，係犯毒品危害防制條例第8條第2
    項轉讓第二級毒品罪。又被告甲○○於販賣第二級毒品大麻
    及轉讓第二級毒品MDMA前持有第二級毒品大麻、MDMA之低度
    行為，應為販賣及轉讓之高度行為所吸收，均不另論罪。
  (四)又被告甲○○已著手販賣第二級毒品大麻行為之實施，惟因
    實際買主未到場而未完成交易，其犯罪尚屬未遂，爰依刑法
    第25條第2項規定，按既遂犯之刑減輕之。
  (五)被告丙○○所犯上開6罪間，被告甲○○所犯上開3罪間，其
    犯意各別，均應予分論併罰。
五、原審基此適用行為時毒品危害防制條例第4條第3項、第4條
    第6項、第2項、第8條第2項、第18條第1項前段、第19條第1
    項，刑法第11條、第25條第2項、第51條第5款、第38條第1
    項第1款之規定。(一)審酌被告丙○○販賣毒品愷他命予他人
    ，不僅戕害他人身心，亦對社會治安造成危害，且販賣之次
    數非少，及持有第二級毒品MDMA可能衍生之犯罪，兼衡其犯
    罪之動機、目的，犯罪後坦承部分犯行，態度尚稱良好等一
    切情狀，分別量處如附表一所示之刑，並與持有第二級毒品
    MDMA部分所判處「有期徒刑參月」，定其應執行刑為「有期
    徒刑拾年」。(二)另審酌被告甲○○販賣毒品愷他命、大麻及
    轉讓毒品MDMA予他人，不僅戕害他人身心，亦對社會治安造
    成危害，兼衡其犯罪之動機、目的，且犯罪後一再否認犯行
    ，待原審傳訊相關證人戊○○、丁○○到庭進行交互詰問後
    ，始坦承此部分犯行之態度等一切情狀，分別量處如附表二
    所示之刑，並定其應執行刑「有期徒刑捌年」。復敘明：
  (一)按毒品危害防制條例第2條第2項規定，毒品依其成癮性、濫
    用性及對社會危害性分為四級，並就製造、運輸、販賣、意
    圖販賣而持有、以非法方法使人施用、引誘他人施用及轉讓
    等不同品項毒品之行為，分別定其處罰。至施用或持有第三
    、四級毒品，因其可罰性較低，故予除罪化，僅就施用及持
    有第一、二級毒品科以刑罰。惟鑑於第三、四級毒品均係管
    制藥品，特於同條例第11條之1明定無正當理由，不得擅自
    持有，第18條第1項後段復規定查獲之第三、四級毒品，無
    正當理由而擅自持有者，沒入銷燬之。從而，依同條例第18
    條第1項後段應沒入銷燬之毒品，專指查獲之施用、持有第
    三、四級毒品而言；倘係查獲之製造、運輸、販賣、意圖販
    賣而持有、以非法方法使人施用、引誘他人施用或轉讓之第
    三、四級毒品，既屬同條例相關法條明文規定處罰之犯罪行
    為，即非該條項應沒入銷燬之範圍。又同條例第19條第1項
    所定「供犯罪所用或因犯罪所得之物」，係指犯第4條至第9
    條、第12條、第13條或第14條第1項、第2項之罪所用或所得
    之物，不包括毒品本身在內，自不得為第三、四級毒品之沒
    收依據。同條例對於查獲之製造、運輸、販賣、意圖販賣而
    持有、以非法方法使人施用、引誘他人施用及轉讓第三、四
    級毒品之沒收，並無特別規定，如其行為已構成犯罪，則該
    毒品即屬不受法律保護之違禁物，應回歸刑法之適用，依刑
    法第38條第1項第1款之規定沒收之（最高法院95年度台上字
    911號判決意旨參照）。是扣案之第三級毒品愷他命9包（含
    不可析離之包裝袋9個及標籤9張，驗前重12.338公克，驗餘
    重12.335公克），係被告丙○○販賣第三級毒品有關之第三
    級毒品；扣案之第三級毒品愷他命10包（含不可析離之包裝
    袋11個及標籤11張，驗前重9.731公克，驗餘重9.730公克）
    、第三級毒品愷他命1包（含不可析離之包裝袋1個及標籤1
    張，驗前重0.714公克，驗餘重0.711公克），則為被告甲○○販賣第三級毒品有關之第三級毒品，應依刑法第38條第1
    項第1款之規定，宣告沒收之。
  (二)扣案之電子磅秤2臺、行動電話1支（含門號0000000000號
    SIM卡1張）、交易資料1張、分裝袋1盒，均係被告丙○○所
    有，供販賣第三級毒品犯罪所用之物，及另扣案之行動電話
    1支（含門號0000000000號SIM卡1張），則係被告甲○○所
    有，供販賣第二、三級毒品犯罪所用之物，均應依毒品危害
    防制條例第19條第1項之規定宣告沒收之（因已扣案，無全
    部或一部不能沒收之問題，故不另諭知如全部或一部不能沒
    收時，追徵其價額）。
  (三)毒品危害防制條例第19條第1項規定，犯第4條至第9條、第
    12條、第13條或第14條第1項、第2項之罪者，其供犯罪所用
    或因犯罪所得之財物，均沒收之。係採義務沒收主義。且金
    錢為代替物，重在兌換價值，而不在原物，自難拘泥於沒收
    原物之理論，認沒收販賣毒品所得之金錢，以當場搜獲扣押
    者為限，苟能證明其為販賣毒品所得之金錢，均應予以沒收
    ，有最高法院92年度台上字第5227號判決意旨可資參照。是
    販賣毒品所得之金錢，無論已否扣案，如仍屬存在，即應依
    法沒收。被告丙○○、甲○○販賣第三級毒品愷他命所得財
    物（未扣案）共7500元、1800元，均應依毒品危害防制條例
    第19條第1項之規定宣告沒收，惟如全部或一部不能沒收時
    ，依同條項之規定，應以其財產抵償之。
  (四)至於本案其他扣案物品，均與被告丙○○、甲○○所犯本罪
    無何直接關連，自均無從併予宣告沒收銷燬或沒收。另被告
    甲○○持往證人乙○○住處樓下欲販賣予證人乙○○之第二
    級毒品大麻及包裝用之香菸盒，並未扣案，衡情應已滅失，
    爰不併予宣告沒收或沒收銷燬之。
  (五)末按，毒品危害防制條例第4條第3項之販賣第三級毒品罪，
    不以販入之後復行賣出為要件；祇須以營利為目的，販入或
    賣出，有一於此，即已成立。而同條例第5條第3項之意圖販
    賣而持有第三級毒品罪，係指基於販賣以外之其他原因而持
    有，嗣始起意售賣者而言。因此行為人持有第三級毒品，有
    以主觀上營利售賣意圖而販入第三級毒品，其雖未及賣出，
    仍應論以販賣第三級毒品罪既遂罪責；或非以營利售賣意圖
    而販入，或因其他原因而持有第三級毒品罪，嗣起意圖利售
    賣，著手於販賣行為未及賣出，即應成立販賣第三級毒品未
    遂罪責；如非以營利售賣意圖而販入，或因其他原因而持有
    ，嗣起意圖利售賣，尚未著手於賣出行為，始成立意圖販賣
    而持有第三級毒品罪責，是本件被告甲○○遭查獲之第三級
    毒品愷他命，本即係被告甲○○向被告丙○○販入後準備伺
    機出售之毒品，嗣被告甲○○既已於96年10月2日實際售出
    毒品愷他命，而成立販賣第三級毒品愷他命罪，自無另論意
    圖販賣而持有第三級毒品罪之必要，公訴人認被告甲○○此
    部分另成立意圖販賣而持有第三級毒品愷他命之犯行，並與
    販賣第三級毒品愷他命之犯行，係數罪關係，容有誤會。
    原判決之認定事實、適用法律及量處徒刑，均為妥適。被告
    丙○○之上訴意旨指摘原審量刑過重；被告甲○○之上訴意
    旨，否認有犯罪事實欄二(二)之犯行，另就犯罪事實欄二(一)有
    關販賣第三級毒品愷他命予丁○○，及犯罪事實欄二(三)有關
    轉讓第二級毒品MDMA予戊○○部分，指摘原審量刑過重；均
    無理由，其二人之上訴均應駁回。
六、被告丙○○經合法傳喚，無正當理由不到庭，爰不待其陳述
    逕行判決。
據上論結，應依刑事訴訟法第368條、第371條，判決如主文。
本案經檢察官李良忠到庭執行職務。
中    華    民    國    98    年    6     月    11    日
                  刑事第三庭    審判長法  官 陳博志
                                      法  官 蔡聰明
                                      法  官 許文章
以上正本證明與原本無異。
如不服本判決，應於收受送達後10日內向本院提出上訴書狀，其
未敘述上訴之理由者並得於提起上訴後10日內向本院補提理由書
（均須按他造當事人之人數附繕本）「切勿逕送上級法院」。
                                      書記官 陳嘉文
中    華    民    國    98    年    6     月    17    日
附表一：
┌───┬────────┬───────────────────────┐
│編號  │犯罪事實        │主文                                          │
├───┼────────┼───────────────────────┤
│  1   │犯罪事實一(一)    │丙○○販賣第三級毒品，處有期徒刑伍年貳月。扣案│
│      │                │之愷他命玖包（含不可析離之包裝袋玖個及標籤玖張│
│      │                │，驗餘重拾貳點參參伍公克）、電子磅秤貳臺、交易│
│      │                │資料壹張、分裝盒壹盒，均沒收之。犯罪所得財物新│
│      │                │臺幣伍佰元，沒收之，如全部或一部不能沒收時，以│
│      │                │其財產抵償之。                                │
├───┼────────┼───────────────────────┤
│  2   │犯罪事實一(二)    │丙○○販賣第三級毒品，處有期徒刑伍年貳月。扣案│
│      │                │之愷他命玖包（含不可析離之包裝袋玖個及標籤玖張│
│      │                │，驗餘重拾貳點參參伍公克）、電子磅秤貳臺、交易│
│      │                │資料壹張、分裝盒壹盒，均沒收之。犯罪所得財物新│
│      │                │臺幣伍佰元，沒收之，如全部或一部不能沒收時，以│
│      │                │其財產抵償之。                                │
├───┼────────┼───────────────────────┤
│  3   │犯罪事實一(三)    │丙○○販賣第三級毒品，處有期徒刑伍年貳月。扣案│
│      │                │之愷他命玖包（含不可析離之包裝袋玖個及標籤玖張│
│      │                │，驗餘重拾貳點參參伍公克）、電子磅秤貳臺、交易│
│      │                │資料壹張、分裝盒壹盒、行動電話壹支（含門號０九│
│      │                │00000000號SIM 卡壹張），均沒收之。犯罪│
│      │                │所得財物新臺幣壹仟元，沒收之，如全部或一部不能│
│      │                │沒收時，以其財產抵償之。                      │
├───┼────────┼───────────────────────┤
│  4   │犯罪事實一(四)    │丙○○販賣第三級毒品，處有期徒刑伍年貳月。扣案│
│      │                │之愷他命玖包（含不可析離之包裝袋玖個及標籤玖張│
│      │                │，驗餘重拾貳點參參伍公克）、電子磅秤貳臺、交易│
│      │                │資料壹張、分裝盒壹盒，均沒收之。犯罪所得財物新│
│      │                │臺幣伍佰元，沒收之，如全部或一部不能沒收時，以│
│      │                │其財產抵償之。                                │
├───┼────────┼───────────────────────┤
│  5   │犯罪事實一(五)    │丙○○販賣第三級毒品，處有期徒刑伍年貳月。扣案│
│      │                │之愷他命玖包（含不可析離之包裝袋玖個及標籤玖張│
│      │                │，驗餘重拾貳點參參伍公克）、電子磅秤貳臺、交易│
│      │                │資料壹張、分裝盒壹盒，均沒收之。犯罪所得財物新│
│      │                │臺幣伍佰元，沒收之，如全部或一部不能沒收時，以│
│      │                │其財產抵償之。                                │
├───┼────────┼───────────────────────┤
│  6   │犯罪事實一(六)    │丙○○販賣第三級毒品，處有期徒刑伍年貳月。扣案│
│      │                │之愷他命玖包（含不可析離之包裝袋玖個及標籤玖張│
│      │                │，驗餘重拾貳點參參伍公克）、電子磅秤貳臺、交易│
│      │                │資料壹張、分裝盒壹盒，均沒收之。犯罪所得財物新│
│      │                │臺幣肆仟伍佰元，沒收之，如全部或一部不能沒收時│
│      │                │，以其財產抵償之。                            │
└───┴────────┴───────────────────────┘
附表二：
┌───┬────────┬───────────────────────┐
│編號  │犯罪事實        │主文                                          │
├───┼────────┼───────────────────────┤
│  1   │犯罪事實二(一)    │甲○○販賣第三級毒品，處有期徒刑伍年陸月。扣案│
│      │                │之愷他命拾包（含不可析離之包裝袋拾壹個及標籤拾│
│      │                │壹張，驗餘重玖點柒參零公克）、愷他命壹包（含不│
│      │                │可析離之包裝袋壹個及標籤壹張，驗餘重零點柒壹壹│
│      │                │公克）、行動電話壹支（含門號000000000│
│      │                │五號SIM 卡壹張），均沒收之。犯罪所得財物新臺幣│
│      │                │壹仟捌佰元，沒收之，如全部或一部不能沒收時，以│
│      │                │其財產抵償之。                                │
├───┼────────┼───────────────────────┤
│  2   │犯罪事實二(二)    │甲○○販賣第二級毒品，未遂，處有期徒刑肆年。扣│
│      │                │案之行動電話壹支（含門號0000000000號│
│      │                │SIM 卡壹張）沒收之。                          │
├───┼────────┼───────────────────────┤
│  3   │犯罪事實二(三)    │甲○○轉讓第二級毒品，處有期徒刑拾月。        │
└───┴────────┴───────────────────────┘
附錄本案論罪科刑法條全文：
毒品危害防制條例第4條
製造、運輸、販賣第一級毒品者，處死刑或無期徒刑；處無期徒
刑者，得併科新臺幣1 千萬元以下罰金。
製造、運輸、販賣第二級毒品者，處無期徒刑或7 年以上有期徒
刑，得併科新臺幣7 百萬元以下罰金。
製造、運輸、販賣第三級毒品者，處5 年以上有期徒刑，得併科
新臺幣5 百萬元以下罰金。
製造、運輸、販賣第四級毒品者，處3 年以上10年以下有期徒刑
，得併科新臺幣3 百萬元以下罰金。
製造、運輸、販賣專供製造或施用毒品之器具者，處1 年以上7
年以下有期徒刑，得併科新臺幣1 百萬元以下罰金。
前五項之未遂犯罰之。
毒品危害防制條例第8條
轉讓第一級毒品者，處1 年以上7 年以下有期徒刑，得併科新臺
幣1 百萬元以下罰金。
轉讓第二級毒品者，處6 月以上5 年以下有期徒刑，得併科新臺
幣70萬元以下罰金。
轉讓第三級毒品者，處3 年以下有期徒刑，得併科新臺幣30萬元
以下罰金。
轉讓第四級毒品者，處1 年以下有期徒刑，得併科新臺幣10萬元
以下罰金。
前四項之未遂犯罰之。
轉讓毒品達一定數量者，加重其刑至二分之一，其標準由行政院
定之。
毒品危害防制條例第11條
持有第一級毒品者，處3 年以下有期徒刑、拘役或新臺幣5 萬元
以下罰金。
持有第二級毒品者，處2 年以下有期徒刑、拘役或新臺幣3 萬元
以下罰金。
持有專供製造或施用第一、二級毒品之器具者，處1 年以下有期
徒刑、拘役或新臺幣1 萬元以下罰金。
持有毒品達一定數量者，加重其刑至二分之一，其標準由行政院
定之。


司法院資訊處製作；財團法人民間司法改革基金會備份。
